【裁判字號】    90,上易,868
【裁判日期】    900425
【裁判案由】    竊盜
【裁判全文】
臺灣高等法院刑事判決                              九十年度上易字第八六八號
    上  訴  人  臺灣基隆地方法院檢察署檢察官
    被      告  甲○○
右上訴人因竊盜案件，不服臺灣基隆地方法院八十九年度易字第七０五號，中華民國
八十九年十二月二十六日第一審判決（起訴案號：臺灣基隆地方法院檢察署八十九年
度偵字第三九五二號）提起上訴，本院判決如左：
    主  文
上訴駁回。
    理  由
一、公訴意旨略以：被告甲○○（原名林小明）意圖為自己不法之所有，於民國八十
    九年九月二十一日晚間，在基隆市○○路旁，乘被害人乙○○醉躺於椅子上，而
    竊取被害人所有之皮包一個（內有現金新台幣二、三千元、身分證一張、存摺一
    本、駕駛執照一張、健保卡一張及印章一枚）；得手後，將現金花用一空，其餘
    據為己有。八十九年九月二十二日下午一時許，當其駕駛營業小客車行經國道一
    號高速公路北上湖口服務區時，為警查獲，並在其車之後車廂內，扣得該皮包一
    個，因認被告涉有刑法第三百二十條第一項之竊盜罪嫌云云。
二、按犯罪事實應依證據認定之，無證據不得推定其犯罪事實；又不能証明被告犯罪
    者，應諭知被告無罪之判決；刑事訴訟法第一百五十四條、第三百零一條第一項
    分別定有明文。
三、公訴人認為被告涉有前述犯行，無非係以被害人有贓物認領保管單一紙在卷可稽
    ，而為其論據。惟訊據被告堅決否認其有竊盜之犯行，辯稱：八十九年九月二十
    二日凌晨四時許，其駕駛計程車，在基隆市○○路上，接載乘客至南榮國小下車
    後，在車內發現乘客遺忘該皮包，其乃將皮包暫置行李廂，並即載其阿姨趕往台
    中看守所會客。當日，其自台中載其阿姨返回基隆途中，即為警查獲。該皮包並
    非其所竊取等語。查被告係於八十九年九月二十二日十三時許，在國道一號公高
    湖口服務區（北向）為警查獲，証人即承辦警員張宏基証稱：「當時皮包是從後
    行李廂起出，那時被告違規停車，我上前查詢，被告拿出証件，我發現被告是另
    案通緝，我就查被告的車子，我請被告打開行李廂，看到系爭皮包，我請皮包主
    人來問，就發現皮包是失竊的，當時被告車上還有另一位女子，該女子年紀蠻大
    ，應該是被告阿姨的年紀，當時被告說該女子是他親戚，他要載那女子去另一個
    地方，我記不得他要載那女子去何處，當時該服務區只有北上的出口，當時被告
    說是客人遺失的皮包，不是他偷竊的，他準備要將該皮包交給警察。」（見本院
    九十年三月二十日訊問筆錄）顯見被告所辯搭載其阿姨南下一情非虛。又系爭皮
    包雖自被告所駕營業小客車之行李廂起出，証人即該皮包所有權人乙○○復於警
    訊中指稱其皮包於基隆市○○路被竊，惟按事實之認定，應憑證據，如未能發現
    相當證據，或證據不足以證明，自不能以推測或擬制之方法，以為裁判基礎（最
    高法院四十年台上字第八六號判例參照）。被告辯稱該皮包係客人遺忘所留下，
    衡諸常情，尚無不可能，自難僅以系爭皮包自被告所駕營業小客車行李廂起出一
    節，即認該皮包為被告所竊。公訴人雖指稱「被害人乙○○係在南榮路遺失皮包
    ，如果真如被告所辯係有他人竊得該皮包後始搭乘被告之計程車，應係在南榮路
    招徠計程車較為合理才是，如何可能由南榮路步行至仁五路後，復又招徠計程車
    回到位於南榮路上之南榮國小，於理不合。況衡諸常情，若被告係在客人下車後
    ，隨即發覺遺失在自己計程車上之皮包，通常應會立即送往警察局報案，豈有先
    放置在後車廂中之理。而被告撿拾皮包後雖又戴阿姨前往台中，惟其間並非完全
    無暇將上開皮包送往警察局，甚而南榮派出所就在不遠處。」惟此均屬片面推論
    及臆測之詞，且被告所辯，亦非絕無發生之可能，是上開指摘要難執為論罪之依
    據。此外復查無其他積極証據，足認被告有何竊盜犯行，自屬不能証明被告犯罪
    。原審因而為被告無罪之諭知，並無違誤。公訴人上訴指摘原判決不當，為無理
    由，應予駁回。
據上論斷，應依刑事訴訟法第三百六十八條，判決如主文。
本案經檢察官費玲玲到庭執行職務。
中      華      民      國    九十      年      四      月    二十五    日
                                臺灣高等法院刑事第十三庭
                                    審判長法  官  蔡    燉
                                          法  官  李  春  地
                                          法  官  盧  彥  如
右正本證明與原本無異。
不得上訴。
                                          書記官  何  閣  梅
中      華      民      國    九十      年      四      月    二十五    日


司法院資訊處製作；財團法人民間司法改革基金會備份。
